【裁判字號】    98,上易,2153
【裁判日期】    981015
【裁判案由】    賭博
【裁判全文】
臺灣高等法院刑事判決                98年度上易字第2153號
上  訴  人  臺灣基隆地方法院檢察署檢察官
被      告  乙○○
選任辯護人  林火炎律師
被      告  甲○○
上列上訴人因被告等賭博案件，不服臺灣基隆地方法院98年度易
字第149號，中華民國98年7月10日第一審判決（起訴案號：臺灣
基隆地方法院檢察署98年度偵字第549 號），提起上訴，本院判
決如下：
    主  文
上訴駁回。
    理  由
一、本案經本院審理結果，認第一審判決對被告乙○○、甲○○
    等均為無罪之諭知，核無不當，應予維持，並引用第一審判
    決書記載之證據及理由（如附件）。
二、檢察官上訴意旨略以：(一)本件原審判決既認：「依照證人己○○上開證詞，僅證明證人己○○向被告乙○○將其把玩機
    台上累積的積分1000分洗分，乙○○示意甲○○，而由甲○○交付新臺幣（下同）1 千元予證人己○○，惟依證人己○○上開證述之內容並未直接指出被告甲○○即為該「金統一
    電子遊戲場」之員工，或該兌換現金之情事與該「金統一電
    子遊戲場」有何必然之關連。」，並未探究被告乙○○身為
    「金統一電子遊戲場」開分員，何以要示意證人己○○向被
    告甲○○兌換現金？如此豈非致「金統一電子遊戲場」營收
    短少，否則「金統一電子遊戲場」何必稱為營利事業，何必
    繳納營業稅？顯與常情有違。(二)原審判決又引用證人丁○○
    於審理時之證詞，認為在「金統一電子遊戲場」客人間確有
    以寄分卡兌換現金之情事，惟證人丁○○於審理時之證詞可
    否採用，實有疑義，因：(1)證人丁○○於警詢時證稱：其根
    本就不知道當天有無人向被告甲○○兌換現金，是警察進入
    店內臨檢時其才知道此事等語，但證人丁○○距離案發時間
    4個月後，於審理時竟詳細敘述當日過程細節，其2次證言顯
    然歧異。(2)證人丁○○於審理時，就證人己○○向被告甲○○兌換現金過程，證述：乙○○在她的位置大聲的喊有人要
    跟他換1 千元嗎，在店裡的人都有聽到，甲○○說好，甲○○就坐在我旁邊，己○○走過來等語，惟此說法與被告乙○○、甲○○供述之過程迥然不同，被告乙○○稱係伊叫證人
    己○○自己去向被告甲○○換現金，被告甲○○稱係被告乙○○走過來問他，他才同意與證人己○○換現金，顯見證人
    丁○○之證詞與實情不符。(3)另據證人戊○於審理時之證詞
    ，其與證人丁○○認識，丁○○為店內常客，其稱呼丁○○
    為阿榮，足見證人丁○○與該店實際負責人戊○熟識，證人
    丁○○之證詞顯有偏頗之虞，非可採信。(4)是以，證人丁○○於審理時證稱：其友人曾在「金統一電子遊戲場」持寄分
    卡向其兌換現金等語，恐與事實有違，尚難採信。此外，依
    據證人丁○○於審理時之證詞，亦僅證明其與友人私下在「
    金統一電子遊戲場」兌換寄分卡之行為，而非店員從中媒介
    交易，與本案情形不同。縱使「金統一電子遊戲場」確有實
    施寄分卡之制度，亦不代表該店容許店員私下替客人媒介交
    易寄分卡之行為。(三)證人戊○於審理時證稱：其與甲○○沒
    有任何金錢往來，其自98年1月1日接手「金統一電子遊戲場
    」之經營後，其妻子周秀美就未參與該店經營，其夫妻間財
    務都是由周秀美處理，周秀美沒有跟店內客人有金錢往來等
    情。然本案被告甲○○、乙○○經警方以現行犯移送本署，
    本署檢察官訊問後，諭知分別以3萬元、2萬元交保，竟由證
    人戊○之妻即「金統一電子遊戲場」原負責人周秀美出資具
    保，有本署刑事保證金收據在卷可稽。若被告甲○○僅係客
    人，戊○、周秀美與被告甲○○又無金錢往來，為何周秀美
    願意出資同時為店內員工乙○○及非店內員工甲○○具保，
    而非被告甲○○家屬為其具保？被告乙○○、甲○○於警詢
    、偵查時皆辯稱其2 人與證人己○○之交易與店內營收無涉
    ，正逢檢視其等彼此間之關係之際，為何周秀美仍願為無金
    錢往來之被告甲○○具保？其中顯然非如被告甲○○及證人
    戊○所述，其2 人僅單純為負責人與客人之關係，而係被告
    甲○○事實上即是「金統一電子遊戲場」之員工。(四)另依證
    人己○○於審理時之證詞，其向被告乙○○要求洗分，將分
    數兌換成現金，被告乙○○立刻示意被告甲○○兌換現金給
    證人己○○，且被告乙○○並未詢問被告甲○○是否要購買
    證人己○○之寄分卡，被告乙○○亦未向同在現場之其他客
    人李後豐、丁○○詢問是否要購買證人己○○之寄分卡，足
    見被告甲○○並非客人，而是店內員工，否則被告乙○○照
    理應該就近詢問與證人己○○座位最相近之李後豐或丁○○
    ，而非詢問座位最遠之被告甲○○，且被告乙○○一示意被
    告甲○○，被告甲○○立即兌換現金給證人己○○，在在顯
    示被告甲○○即是店內員工。(五)證人丙○○於審理時亦證述
    其當天在店外監看店內之情形，其目睹被告甲○○兌換現金
    給證人己○○之過程，且其證稱甲○○在店內有巡視之動作
    ，與單純為客人的動作不同。而被告甲○○雖然亦有把玩機
    台，但他不需要被告乙○○為他開分、洗分，反而被告乙○○需要為證人己○○多次開分，可見被告甲○○不需出錢開
    分即可把玩機臺，因為他就是店內員工，實際上被告甲○○
    是負責在監看店內之情形。(六)綜上所述，被告甲○○應係受
    僱「金統一電子遊戲場」擔任寄分卡兌換現金之工作，其與
    被告乙○○間有賭博之犯意聯絡及行為分擔，其2 人涉犯賭
    博罪嫌應堪認定云云。
三、第按：檢察官就被告犯罪事實，應負舉證責任，並指出證明
    之方法，刑事訴訟法第161條第1項定有明文，是以檢察官對
    於起訴之犯罪事實，應負起提出證據及說服法院對被告形成
    有罪心證之實質舉證責任；反之，被告並無自證己罪之義務
    ，被告否認犯罪事實所持辯解，縱屬不能成立，倘負有實質
    舉證責任之檢察官所提出證據，不足為被告有罪之積極證明
    ，或其指出之證明方法，無從說服法院對於被告形成有罪之
    心證，基於無罪推定之證據法則，仍應為無罪之諭知甚明。
    次按，賭博，必須二人以上參與實施始得成立，在學理上稱
    為「必要共犯」，且因其係二個或二個以上之行為者，彼此
    相互對立之意思經合致而成立之犯罪，又稱為「對向犯」。
    所謂「賭博」，乃以偶然輸贏爭財物得喪之謂，在公眾得出
    入之場所設置電子遊戲機，必設置者利用該遊戲機與賭客對
    賭，以該遊戲機出現之偶然事實決定勝負及財物得喪，方構
    成賭博行為。
四、茲查：
    (一)原判決認公訴人所舉事證無法證明被告甲○○係受僱於「
      金統一電子遊戲場」擔任兌換現金之工作，或與被告乙○○間有賭博之犯意聯絡；被告甲○○雖非無與己○○以現
      金兌換寄分卡之行為，惟屬雙方單純買賣寄分卡之行為，
      並無以偶然事實之成就與否，決定財物輸贏之射倖行為，
      與刑法賭博罪之構成要件有間，「金統一電子遊戲場」之
      客人間確有以寄分卡兌換現金之情事等。係依憑證人己○○、丁○○、李後豐、陳瑞玫等之證言綜合研判，並說明
      證人己○○之證述，僅能證明證人己○○向被告乙○○將
      其把玩機台上累積之積分1,000 分洗分，乙○○示意甲○○，而由甲○○交付1,000 元予證人己○○，不能證明被
      告甲○○即為該「金統一電子遊戲場」之員工，或該兌換
      現金之情事與該「金統一電子遊戲場」有何必然之關聯；
      「金統一電子遊戲場」客人間既有以寄分卡兌換現金之情
      事，被告乙○○可能係代證人己○○向被告甲○○詢問是
      否可以現金兌換證人己○○之寄分卡，被告甲○○以現金
      兌換證人己○○之寄分卡之可能原因非一，在無其他積極
      證據足資證明被告甲○○確係該電子遊戲場負責以現金兌
      換寄分卡之員工，「金統一電子遊戲場」有以分數兌換金
      錢之賭博行為之情形下，不得僅以推測之方式，逕為不利
      於被告等人之認定。俱有卷內證據可資覆按，核無任何憑
      空推論之情事，所為論斷，亦與經驗法則、論理法則，均
      屬無違。
    (二)又交互詰問制度設計之主要目的，在於使刑事被告得以盤
      詰、辯明證人現在與先前所為供述證言之真偽，以期發見
      實體真實。就實質證據價值面之判斷而言，無所謂「案重
      初供」原則，自不能以警詢中之證言與交互詰問之陳述有
      異，即認經交互詰問之陳述有偽或證據價值較低。良以證
      人所為之供述證言，受限於人之記憶能力及言語表達能力
      有窮，本難期證人於警詢或檢察官偵訊時，能鉅細無遺、
      完全供述呈現其所經歷之事實內容，更無從期待其於法院
      審理時，能一字不漏完全轉述先前所證述之內容。從而，
      經交互詰問後，於綜核證人歷次陳述之內容時，自應著重
      於證人對於待證事實主要內容之先後陳述有無重大歧異，
      藉此以判斷其證言之證明力高低，不得僅因證人所供述之
      部分內容不確定，或於交互詰問過程中，就同一問題之回
      答有先後更正或不一致之處；或證人先前證述之內容，與
      其於交互詰問時所證述之內容未完全一致，即全盤否認證
      人證言之真實性。故證人之供述證言，前後雖稍有參差或
      互相矛盾，事實審法院非不可本於經驗法則，斟酌其他情
      形，作合理之比較，定其取捨。若同一證人前後供述證言
      彼此不能相容時，則採信同一證人之部分證言時，當然排
      除其他部分證言，此為法院取捨證據法理上之當然結果，
      縱未於判決理由內說明捨棄他部分證言而僅說明採用某部
      分證言之理由，於判決本旨亦無影響，此與判決不備理由
      尚屬有間。上訴意旨指稱證人丁○○於警詢時證稱：其根
      本就不知道當天有無人向被告甲○○兌換現金，是警察進
      入店內臨檢時其才知道此事等語，但證人丁○○距離案發
      時間4個月後，於審理時竟詳細敘述當日過程細節，其2次
      證言顯然歧異云云。惟證人丁○○於98年1 月22日第一次
      警詢時，係供證伊不知道當天乙○○向客人甲○○示意兌
      換現金給客人己○○，伊在店內把玩機台所得分數可兌換
      積分卡供其後繼續使用，但不可以向店方兌換現金等語（
      見549號偵查卷第28 頁）；於同日第二次警詢時尚供證伊
      未曾向店家、開分員或櫃臺人員換取現金，但以前有時候
      會贏，就叫櫃臺小姐確認把玩機台之分數，再向其按20比
      1之比率，折算點數換取積分卡，積分卡之點數為1點等於
      1 元，下次再去玩，有剩下之積分卡，就會向其他在場玩
      之人換取現金，甲○○應該不是店家之人，伊每次去，甲○○也都在玩，其去該店之次數比較頻繁等語（見549 號
      偵查卷第29頁背面至第30頁），核與其於原審審理時就本
      案待證之基本事實結證所述「金統一電子遊戲場」採寄分
      制，伊曾以寄分卡向客人換現金等語，並無扞格。上訴意
      旨以原審所不採之證人丁○○於警詢中之部分證言，質疑
      原審採信證人丁○○於原審經交互詰問之證言，惟未舉證
      及說明何以證人丁○○為原審所不採之警詢中部分陳述較
      具有信憑性，徒以證人前後所述歧異，即謂後一陳述不可
      採，實無可取。又證人丁○○與戊○間是否認識，交情如
      何，與證人丁○○之證言是否真實間，固難謂絕對無關，
      惟究不能僅以臆測或推斷之方式，即認定其間必有偏頗。
    (三)具保人為犯罪嫌疑人提供擔保，或出於親誼、或基於利害
      關係、或受託為之，其情形不一而足，檢察官上訴意旨以
      周秀美為被告甲○○具保，推測甲○○應為「金統一電子
      遊戲場」之員工，非無速斷之嫌。另證人丙○○於原審證
      述其當天在店外監看店內之情形，結稱目睹被告甲○○兌
      換現金給證人己○○之過程，並見甲○○在店內有巡視之
      動作等語，惟非如上訴意旨所載，證述被告甲○○把玩機
      台，不需被告乙○○為其開分、洗分，而是證稱伊雖見甲○○把玩機台，並有累積分數之顯示，但未見到乙○○為
      甲○○開分之情形。則甲○○究係如檢察官上訴意旨所推
      測，得自由把玩店內機台毋需他人為其開分，或於先前開
      分後，繼續把玩，致到場監視警員未見開分情形，或監視
      警員未及注意開分之情形，尚有未明；又電子遊戲場內如
      無不得巡梭或禁止觀看他人把玩情形之限制，亦難僅以外
      觀上顯現巡視之舉措，即認定其人必為員工。復次，被告
      乙○○即令有媒合或示意己○○向被告甲○○兌換現金之
      舉，除非被告甲○○係藉電子遊戲機與己○○對賭者，或
      代與己○○對賭者兌換現金，否則於「金統一電子遊戲場
      」尚無不利，蓋無論對賭輸贏，「金統一電子遊戲場」均
      因開分已取得客人支付之現金，而被告甲○○若為自己取
      得寄分卡所徵表之分數，而非為「金統一電子遊戲場」之
      利益，兌換現金予賭客己○○，「金統一電子遊戲場」不
      啻毋庸負擔賭輸己○○應實際付出之賭金，於「金統一電
      子遊戲場」並無不利，營收亦未因之短少，且與「金統一
      電子遊戲場」是否為營利事業間，無何經驗上或論理上之
      關聯。檢察官上訴意旨指摘原判決未探究被告乙○○身為
      「金統一電子遊戲場」開分員，何以要示意證人己○○向
      被告甲○○兌換現金，致「金統一電子遊戲場」營收短少
      ，否則「金統一電子遊戲場」何必稱為營利事業，何必繳
      納營業稅，顯與常情有違云云，殊非的論，與通常經驗法
      則未合，委無可採。
    (四)關於本件賭博事實舉證之根本瑕疵與不足，在於起訴事實
      固載述「金統一電子遊戲場」內擺設賭博性電子遊戲機為
      賭具，供不特定顧客賭博財物。其賭法係先由賭客持現金
      依特定比例向店員開分，再以押注之方式與附表編號1至5
      號之電子遊戲機對玩輸贏，亦即，撲克電玩以1元換3分，
      至少開300元，每次玩至少押50分、星鑽97電玩以1元換20
      分，至少開200元，押分一律為99分、彈珠檯以10元換1分
      ，至少開100元，不限押分、6人座百家樂電玩以1元換1分
      ，1人座百家樂電玩以1元換2分，2種百家樂電玩皆至少開
      100 元，每次玩至少押50分，若贏時機檯分數會增加，賭
      客對於機檯累計之分數得依照前開比例折算為「積分」，
      由店員記載於寄分卡或以積分1分兌換成1元歸賭客所有；
      若輸則押分由機檯沒入，藉此射倖方式計算輸贏云云；復
      認定被告乙○○係以月薪3 萬元之代價，受僱於「金統一
      電子遊戲場」受僱擔任店員，為客人開分、洗分及換發寄
      分卡。被告乙○○既受僱按月受領固定薪資，非提供場所
      之人，亦未直接承擔對賭勝負之損益，則起訴事實所述賭
      博情節縱屬無訛，賭客進入「金統一電子遊戲場」賭玩電
      子遊戲機開分而付出之金錢，被告乙○○僅係代「金統一
      電子遊戲場」經營者收取。賭客賭輸電子遊戲機，押分由
      機檯沒入，賭客所付出金錢即終局歸屬於「金統一電子遊
      戲場」之經營者，賭贏者，可累積分數兌換金錢，輸贏係
      存在於「金統一電子遊戲場」之經營者與賭客間，被告乙○○若非與經營者間有犯意之聯絡及行為之分擔，實與賭
      博行為無涉。起訴事實及上訴意旨，均迴避「金統一電子
      遊戲場」內之電子遊戲機由何人擺設，亦無一語提及，並
      證明上開電子遊戲場之經營者或擺設電子遊戲機者亦涉嫌
      賭博或基於營利意圖，提供賭博場所，暨被告乙○○與之
      有何犯意之聯絡及行為之分擔。檢察官上訴意旨為否定證
      人丁○○之證言可資為有利於被告之依憑，謂「依據證人
      丁○○於審理時之證詞，亦僅證明其與友人私下在「金統
      一電子遊戲場」兌換寄分卡之行為，而非店員從中媒介交
      易，與本案情形不同，縱使「金統一電子遊戲場」確有實
      施寄分卡之制度，亦不代表該店容許店員私下替客人媒介
      交易寄分卡之行為」云云，猶非無否定「金統一電子遊戲
      場」經營者涉賭之意。則原判決有何依憑得以認定被告乙○○、甲○○等確有共同賭博或藉以營利之犯行？檢察官
      上訴意旨未就此提出補強證據，徒然主張被告甲○○亦為
      「金統一電子遊戲場」之員工，擔任寄分卡兌換現金之工
      作，與被告乙○○間有犯意聯絡及行為分擔，並執已經原
      審指駁並摒棄不採之證據，重為爭執，指摘原判決不當，
      請求撤銷原判決，改判被告等有罪，非有理由，其上訴應
      予駁回。
據上論結，應依刑事訴訟法第368條、第373條，判決如主文。
本案經檢察官林秀濤到庭執行職務。
中    華    民    國    98    年    10    月    15    日
                  刑事第十二庭審判長法  官  蔡永昌
                                    法  官  蔡國在
                                    法  官  蔡新毅
以上正本證明與原本無異。
不得上訴。
                                    書記官  賴立旻
中    華    民    國    98    年    10    月    16    日
※附件
臺灣基隆地方法院刑事判決               98年度易字第149號
公  訴  人  臺灣基隆地方法院檢察署檢察官
被      告  乙○○
選任辯護人  林火炎律師
被      告  甲○○
上列被告因賭博案件，經檢察官提起公訴（98年度偵字第549 號
），本院判決如下：
    主  文
乙○○、甲○○均無罪。
    理  由
一、公訴意旨略以：被告乙○○自民國95年3 月7 日起，於基隆
    市○○路76號「金統一電子遊戲場」受僱擔任店員，為賭客
    開分、洗分及換發寄分卡，月薪為新臺幣（下同）3 萬元。
    該遊戲場非採會員制，對於進出之賭客僅由店員查驗身分證
    並加以登記，為公眾得出入之場所，擺設如附表編號1 至5
    號之賭博性電子遊戲機為賭具，供不特定顧客賭博財物。其
    賭法係先由賭客持現金依特定比例向店員開分，再以押注之
    方式與附表編號1 至5 號之電子遊戲機對玩輸贏，亦即，撲
    克電玩以1 元換3 分，至少開300 元，每次玩至少押50分、
    星鑽97電玩以1 元換20分，至少開200 元，押分一律為99分
    、彈珠檯以10元換1 分，至少開100 元，不限押分、6 人座
    百家樂電玩以1 元換1 分，1 人座百家樂電玩以1 元換2 分
    ，2 種百家樂電玩皆至少開100 元，每次玩至少押50分，若
    贏時機檯分數會增加，賭客對於機檯累計之分數得依照前開
    比例折算為「積分」，由店員記載於寄分卡或以積分1 分兌
    換成1 元歸賭客所有；若輸則押分由機檯沒入，藉此射倖方
    式計算輸贏。嗣於98年1 月22日1 時25分許，被告乙○○經
    賭客己○○（另案偵辦中）要求將其把玩彈珠檯所累計1000
    分洗分並兌換現金後，與賭客被告甲○○共同基於公然賭博
    財物之犯意聯絡，由被告乙○○確認其積分確為1000分並將
    分數歸零之後，示意被告甲○○以1 ：1 之比例，兌換1000
    元予己○○，被告乙○○再將記載1000分之寄分卡交予被告
    甲○○，以此方式公然賭博財物。適有基隆市警察局第一分
    局員警於上揭時、地，持臺灣基隆地方法院核發之搜索票前
    往執行搜索當場查獲而悉上情，並扣得座百家樂電玩（含IC
    板）1 台、1 人座百家樂電玩（含IC板）2 台、開分鑰匙4
    支、賭資新臺幣仟元紙鈔42張、賭資新臺幣壹佰元紙鈔2 張
    、寄分卡（1000分）8 張（含乙○○所有7 張及甲○○所有
    1 張）、寄分卡（500 分）5 張、撲克電玩（含IC板）28台
    、星鑽97電玩，即水果檯（含IC板）16台、彈珠檯（含IC板
    ）7 台、6 人寄分卡（100 點）16張、記分表2 張等物，因
    認被告乙○○、甲○○等人均涉犯刑法第266 條賭博罪、刑
    法第268 條前段之意圖營利提供賭博場所罪嫌云云。
二、按犯罪事實應依證據認定之，無證據不得認定其犯罪事實，
    又不能證明被告犯罪者，應諭知無罪之判決，刑事訴訟法第
    154 條第2 項、第301 條第1 項定有明文。刑事訴訟法上所
    謂認定犯罪事實之證據，係指足以認定被告確有犯罪行為之
    積極證據而言，如未能發現相當證據或證據不足以證明，自
    不能以推測或擬制之方法，以為裁判基礎，最高法院29年上
    字第3105號及40年臺上字第86號分別著有判例；又認定不利
    於被告之事實，須依積極證據，苟積極證據不足為不利被告
    之認定時，即應為有利於被告之認定，更不必有何有利之證
    據，有最高法院30年上字第816 號判例可資參照。且刑事訴
    訟上證明之資料，無論其為直接或間接證據，均須達於通常
    一般之人均不致有所懷疑，而得確信其為真實之程度，始得
    據為有罪之認定，若其關於被告是否犯罪之證明未能達此程
    度，而有合理懷疑之存在，致使無從形成有罪之確信，根據
    「罪證有疑，利於被告」之證據法則即不得遽為不利被告之
    認定，亦有最高法院76年度台上字第4986號判例可稽。
三、證據能力方面：
  (一)按被告以外之人於審判外之陳述，雖不符前4 條之規定，而
    經當事人於審判程序同意作為證據，法院審酌該言詞陳述或
    書面陳述作成時之情況，認為適當者，亦得為證據；當事人
    、代理人或辯護人於法院調查證據時，知有第159 條第1 項
    不得為證據之情形，而未於言詞辯論終結前聲明異議者，視
    為有前項之同意，刑事訴訟法第159 條之5 就此定有明文。
    而本案所引用之供述證據，經本院依法踐行調查證據程序，
    公訴人、被告等人及選任辯護人均不爭執本院引用供述證據
    之證據能力，且迄本院言詞辯論終結前未就供述證據之證據
    能力聲明異議，又查無依法應排除其證據能力之情形，是後
    述所引用供述證據之證據能力均無疑義，依法自有證據能力
    ，均得作為本案證據，先予敘明。
  (二)卷附之SD記憶卡1 張、計分卡500 分1 張、計分卡1000分7
    張、計分卡500 分5 張、計分卡100 分16張、開分鑰匙4 支
    、計分表2 張、、開分鑰匙3 支、消費券35張、帳簿3 本、
    攝影機1 臺、SD記憶卡2 張、計分卡1000分8 張、來客名單
    21張、員工簽到卡5 張、計分卡1500分80張、計分卡500 分
    2 張、計分卡100 分31張、計分卡500 分21張、計分卡100
    分7 張，臺灣基隆地方法院檢察署贓證物款收據、基隆市警
    察局第一分局扣押物品目錄表、各項紀錄表、扣押物品清單
    警員丙○○之偵查報告、讓渡書、員警入店查緝畫面翻攝照
    片6 幀、台灣大哥大0000000000行動電話之雙向通聯紀錄（
    97年12月21日起至98年1 月22日）遠傳電信0000000000行動
    電話之雙向通聯紀錄（97年12月21日起至98年1 月22日）、
    收當物品資料，核屬書證、物證性質，且查無事證足認有違
    背法定程式或經偽造、變造所取得之情事，況公訴人及被告
    等人及選任辯護人對此部分之證據能力亦不爭執，是堪認均
    有證據能力，附此敘明。
四、本件公訴人認被告乙○○、甲○○涉有上揭罪嫌，無非係以
    證人己○○、戊○於警詢、偵訊、本院審理，證人丁○○於
    警詢、本院審理所言，證人陳瑞玫、李後豐於警詢之證述，
    且有金統一電子遊戲場營利事業登記證、臺灣基隆地方法院
    搜索票、搜索扣押筆錄、扣押物品目錄表、責付代保管單及
    監視器錄影畫面6 張、台灣大哥大00000000 00 行動電話之
    雙向通聯紀錄（97年12月21日起至98年1 月22日）遠傳電信
    0000000000行動電話之雙向通聯紀錄（97年12月21日起至98
    年1 月22日）在卷可憑。惟訊據被告乙○○固均坦承在上開
    電子遊戲場內，擔任店員，而被告甲○○則坦承確於查獲當
    日，在基隆市○○路76號「金統一電子遊戲場」，以現金向
    證人己○○兌換寄分卡等情，惟均堅決否認涉有賭博之犯行
    ，被告乙○○辯稱：「金統一電子遊戲場」係合法經營，客
    人到遊藝場來玩若有剩餘分數，僅能經現場服務人員確認後
    至櫃臺換寄分卡，下次再到店裡以寄分卡換繼續玩，客人絕
    對不可以寄分卡向櫃臺換現金，店內並無賭博之行為，被告
    甲○○並非店內之員工，被告甲○○與客人購買寄分卡之行
    為與店家無關等語。被告甲○○則辯稱：並未受雇於金統一
    電子遊戲場，案發當日有在金統一電子遊戲場店裡面玩機台
    ，證人己○○有拿寄分卡與我兌換等語。
五、經查：
  (一)「金統一電子遊戲場」於85年5 月11日經基隆市政府核准設
    立，並經核發營利事業許可證及電子遊戲場營業級別證，該
    店內擺放有電子遊戲機具供客人向櫃臺要求洗分後把玩，客
    人玩畢後以機檯累計之分數向櫃臺人員表示洗分，而由店員
    交付寄分卡以供客人下次得持該寄分卡繼續把玩，而被告乙○○、證人陳瑞玫等人於查獲當時分別在「金統一電子遊戲
    場」內擔任店員職務等情，為被告乙○○於警詢、檢察官偵
    訊、本院審理時供述、戊○於警詢、偵訊、本院審理時、證
    人丁○○於警詢、本院審理時、證人陳瑞玫、李後豐於警詢
    之證述翔實，復有上述扣案之物品為憑，堪信為真實。又被
    告甲○○於查獲當日，在位於基隆市○○路76號「金統一電
    子遊戲場」，以現金向證人己○○兌換寄分卡等情，亦據被
    告甲○○供認在卷，復經證人己○○證述確有從被告甲○○
    處取得1000元，並有於被告甲○○身上扣得之「金統一電子
    遊戲場」寄分卡及於證人己○○身上扣得之現金1000元為證
    ，亦堪認定。
  (二)然本案所爭議者被告甲○○是否係「金統一電子遊戲場」所
    雇用擔任兌換現金之工作。經查：
  1.證人己○○於警詢時證稱：「（問：你如何兌換取得該金
    錢？）當時我的機台上的積分為1000分，告知乙○○要洗分
    ，乙○○確認分數為1000分後，將機台分數歸零，就示意甲○○拿1000元給我。」、「（問：你向乙○○表示要洗分時
    ，你與乙○○的交談內容為何？）我向乙○○說：我要洗分
    。乙○○並未向我說任何話，洗分後乙○○就去找甲○○談
    話。」、「（問：是何人兌換現金給你？如何將現金交付給
    你？）是甲○○拿現金給我，甲○○從身上的皮夾內取出一
    千元直接交給我。」（見98偵549 號卷第19至21頁）等語；
    於檢察官偵訊時證稱：「（問：你當天向乙○○表示要洗
    分時，你與乙○○的交談內容為何？）我說我要洗分，他就
    拿1 張積分卡給我，但我沒有拿，我叫他拿現金給我，他叫
    旁邊的甲○○拿現金1 千元給我，然後他就把積分卡拿給甲○○。」、「（問：所以是甲○○直接拿1 千元給你？）對
    。」（同上偵查卷第99至101 頁）等語；於本院審判時證
    稱：「（問：98年1 月22日至金統一電子遊戲場你玩機台、
    開分、洗分經過為何？）案發當天我無聊，98年1 月21日晚
    上9 點多到金統一電子遊戲場玩，進入店內，到店內我看到
    乙○○，但我不知道是乙○○還是其他小姐幫我開分，我就
    跟小姐說我要玩彈珠，就帶我去彈珠臺用鑰匙幫我開1 千分
    ，開完分後我錢就交給小姐，1 千元開1 千分，當天我大約
    帶1 萬元過去，開了10次，我每次開分都是找店裡的小姐，
    到最後機台上的分數剩下1 千分（即1 千元），我就跟乙○○說我要走了，乙○○就在機台旁邊，她就拿1 張1 千分的
    卡片給我，我說我要走了，上面的分數換成1 千元的現金給
    我，她就請剛才庭上的被告甲○○拿1 千元給我，我就走了
    ，這時候警察還沒有來，甲○○把1 千元拿出來時，警察就
    到店裡面，警察就問錢是何人的，我說錢是甲○○的。」（
    本院卷第45至54頁）等語。綜上，依照證人己○○上開證
    述，僅能證明證人己○○向被告乙○○將其把玩機台上累積
    的積分1000分洗分，乙○○示意甲○○，而由甲○○交付1
    千元予證人己○○，惟依證人己○○上開證述之內容並未直
    接指出被告甲○○即為該「金統一電子遊戲場」之員工，或
    該兌換現金之情事與該「金統一電子遊戲場」有何必然之關
    連。
  2.關於客人在「金統一電子遊戲場」把玩機台，客人對於機檯
    累計之分數得依照前開比例折算為「積分」，由店員記載於
    寄分卡上，再由客人下次至「金統一電子遊戲場」出示後由
    店員開分，繼續把玩等情，業據證人丁○○於警詢、本院審
    理，證人丁○○於本院審理時證稱：「（問：你到該遊戲場
    玩，如果是第一次進去，如何跟小姐說要玩電動遊戲？）進
    去就跟小姐說要玩哪種機台，小姐會問姓名而已。」、「（
    問：玩機台，機台上如有累積分數，不玩時，如何處理？）
    就換寄分卡，就是洗掉後來換。」、「（問：案發當時你是
    用現金開分，還是用寄分卡叫小姐開分把玩機台？）那天我
    是用寄分卡開分。」、「（問：【聲請提示偵查卷第42頁扣
    押物品目錄表】你被扣押1 張500 分、7 張1 千分的寄分卡
    ，為何你的寄分卡如此多？）因為是我自己帶去店裡面的，
    是我之前玩的，店裡面給我的。」（見本院98易149 號卷第
    60至64頁）等語，並有證人丁○○為警查獲在其身上扣得之
    1 張500 分、7 張1 千分的寄分卡可資佐證，證人丁○○上
    述證述，核與證人即為警查獲當時在該「金統一電子遊戲場
    」消費之客人李後豐、證人即「金統一電子遊戲場」之店員
    小姐陳瑞玫證述之情節相符，復與證人己○○上開證述，我
    說要洗分，被告乙○○就拿1 張積分卡給我等語，是此部分
    之事實足堪認定，是以起訴書認定，被告甲○○經警查獲時
    持有1000分之寄分卡高達8 張，則被告甲○○直接以所持寄
    分卡或現金向店員要求開分即可，並無轉而向不相識之己○○購買寄分卡之必要，如此捨簡求繁，顯與常情相悖等語，
    尚難遽採。從而亦難以被告甲○○為警查獲時，在其身上扣
    得上述1000分之寄分卡高達8 張，據以認定被告甲○○與被
    告乙○○或者「金統一電子遊戲場」間，就本案提供賭博場
    所具有犯意之聯絡。況且證人丁○○於本院審判時證稱：「
    （問：在你在該店玩機台的2 年期間，你有無跟客人以寄分
    卡換現金？）有。」「（問：同樣的情形，客人有無拿寄分
    卡跟你換現金？）是有過，是朋友跟我換的。」（見本院98
    易149 號卷第61至62頁）等語，顯見在「金統一電子遊戲場
    」客人間確有以寄分卡兌換現金之情事。而公訴人以證人己○○證稱：伊向乙○○說要洗分，乙○○並未跟伊說任何話
    ，洗分後乙○○就去找甲○○談話，是甲○○拿現金給伊，
    甲○○交付金錢時，伊與甲○○並未交談，乙○○與甲○○
    2 人有交談，但伊不曉得他們在講什麼，伊從頭到尾都沒有
    拿到寄分卡等語，核與被告乙○○、甲○○所辯等情歧異，
    認定被告乙○○並非單純介紹買賣寄分卡等語，縱然如證人
    己○○上述證稱，洗分後乙○○就去找甲○○談話，是甲○○拿現金給伊等語，惟在該「金統一電子遊戲場」客人間確
    有以寄分卡兌換現金之情事，業如前述，則被告乙○○亦可
    能係代證人己○○向被告甲○○詢問是否可以現金兌換證人
    己○○之寄分卡，是被告甲○○以現金兌換證人己○○之寄
    分卡原因數端，不可一概而論，公訴人上開論斷，尚屬推測
    之詞，在無其他積極證據足資證明被告甲○○確係該電子遊
    戲場負責以現金兌換寄分卡之員工，「金統一電子遊戲場」
    有以分數兌換金錢之賭博行為之情形下，自不得僅以上開推
    測之詞，逕為不利於被告等人之認定。從而，尚難以被告甲○○以現金向證人己○○兌換寄分卡為警查獲，而據以認定
    被告甲○○即係在該「金統一電子遊戲場」負責兌換現金之
    工作，或與被告乙○○間就該「金統一電子遊戲場」以機台
    與客人間公然賭博財犯行間，具有犯意之聯絡。
  3.又公訴人依據被告乙○○、甲○○使用之行動電話通聯紀錄
    ，亦即台灣大哥大0000000000行動電話之雙向通聯紀錄（97
    年12月21日起至98年1 月22日止）、遠傳電信0000000000行
    動電話之雙向通聯紀錄（98年12月21日起至98年1 月22日止
    ）（見本院98易149 號卷第110 至116 頁、117 至166 頁）
    ，查知於本件查獲前1 個月內，其等2 人使用之行動電話均
    在「金統一電子遊戲場」附近基地台發訊，進而研判被告甲○○應屬「金統一電子遊戲場」之員工云云。然電信業者設
    置之基地台其涵蓋接收之範圍相當廣泛，於同一基地台涵蓋
    範圍內之位置均可能係利用該基地台發訊，自難以特定地址
    發訊之基地台位置與特定行動電話通聯紀錄之基地台位置相
    符，即推定該行動電話即在該特定地址內發訊，另被告甲○○既已供認係經常至該遊戲場把玩電玩，則被告甲○○經常
    出現於該「金統一電子遊戲場」附近自屬尋常，況且「金統
    一電子遊戲場」本屬對外開放之娛樂場所，被告甲○○自得
    自由進出，縱被告甲○○行動電話確係於該「金統一電子遊
    戲場」附近發訊，亦可能係路過該「金統一電子遊戲場」或
    進入該遊戲場把玩而已，自難僅因被告甲○○使用之行動電
    話基地台位置與「金統一電子遊戲場」內之發訊基地台位置
    一致，即得遽以推論被告甲○○屬「金統一電子遊戲場」之
    員工，公訴人此部分推論，尚嫌速斷，尚難採信。
  4.金統一電子遊戲場營利事業登記證、臺灣基隆地方法院搜索
    票、搜索扣押筆錄、扣押物品目錄表、責付代保管單及監視
    器錄影畫面6 張在卷可憑，其中監視器錄影畫面6 張僅能證
    明證人己○○與被告甲○○在該「金統一電子遊戲場」兌換
    現金之情事，而此部分亦為被告甲○○、被告乙○○所不否
    認，然據上所述既無證據足以認定被告甲○○係「金統一電
    子遊戲場」之員工或與被告乙○○間有兌換現金之謀議，則
    此蒐證照片亦難憑以遽認「金統一電子遊戲場」有從事賭博
    之情事。
  5.另扣得座百家樂電玩1 台、1 人座百家樂電玩2 台、開分鑰
    匙4 支、寄分卡（1000分）8 張（含乙○○所有7 張及甲○○所有1 張）、寄分卡（500 分）5 張、撲克電玩（含IC板
    ）28台、星鑽97電玩，即水果檯16台、彈珠檯7 台、6 人寄
    分卡（100 點）16張、記分表2 張等物，僅得證明「金統一
    電子遊戲場」有擺設電子遊戲機具供人玩樂，累積之分數可
    以兌換寄分卡之行為；另扣案之現金賭資新臺幣仟元紙鈔42
    張、賭資新臺幣壹佰元紙鈔2 張係於「金統一電子遊戲場」
    內查獲，分屬被告乙○○、甲○○、證人陳瑞玫處查扣，亦
    無證據證明確係賭資，是該查扣之現金自不足作為被告乙○○、甲○○有賭博犯行之罪證，是認上開扣案之物，亦難據
    以為被告等人不利之認定。
  (三)綜上，尚無法證明被告甲○○係受僱於「金統一電子遊戲場
    」擔任兌換現金之工作或與被告乙○○間有賭博之犯意聯絡
    ，自難遽認被告乙○○有本件賭博之犯行。又被告甲○○雖
    有與證人己○○以現金兌換寄分卡，依照現存客觀之事實，
    僅能認定為雙方單純買賣寄分卡之行為，並無存在以偶然事
    實之成就與否，決定財物輸贏之射倖行為，是與刑法規範之
    賭博罪要件無涉，亦難謂被告甲○○上開以現金兌換寄分卡
    之行為構成刑法之賭博罪嫌。
六、綜上論述，本件公訴人所憑事證尚無從形成被告乙○○、甲○○有罪論斷之確信，此外，復查無其他積極事證足以證明
    被告等人確有賭博之犯行，揆諸首揭法條、判例要旨及說明
    ，自屬不能證明其犯罪，自應依法均為被告乙○○、甲○○
    無罪之諭知。
據上論斷，應依刑事訴訟法第301 條第1 項，判決如主文。
本案經檢察官鄭雅方到庭執行職務。
中    華    民    國    98    年    7     月    10    日
                刑事第三庭法  官  黃永定
以上正本證明與原本無異。
如不服本判決，應於判決送達後10日內向本院提出上訴狀（應附
繕本），其未敘述上訴理由者，應於上訴期間屆滿後20日內補提
理由書狀於本院，上訴於臺灣高等法院。
中    華    民    國    98    年    7     月    10    日
                          書記官  劉珍珍


司法院資訊處製作；財團法人民間司法改革基金會備份。
